【裁判字號】    97,訴,3106
【裁判日期】    970821
【裁判案由】    毒品危害防制條例
【裁判全文】
臺灣臺中地方法院刑事判決              97年度訴字第3106號
公  訴  人  臺灣臺中地方法院檢察署檢察官
被      告  甲○○
                    現另案在台灣台中監獄
上列被告因毒品危害防制條例案件，經檢察官提起公訴（97年度
毒偵字第3348號），本院合議庭裁定進行簡式審判程序，判決如
下：
    主    文
甲○○施用第一級毒品，累犯，處有期徒刑壹年。
    犯罪事實
一、甲○○曾因施用毒品案件，經臺灣雲林地方法院以87年度毒
    聲字第676號裁定送觀察、勒戒後，認有繼續施用毒品傾向
    ，再由臺灣雲林地方法院以88年度毒聲字第125號裁定令入
    戒治處所施以強制戒治1年，於民國89年2月3日停止戒治付
    保護管束期滿未經撤銷視為執行完畢，並由臺灣雲林地方法
    院檢察署檢察官以89年度戒毒偵字第50號不起訴處分確定。
    再於5年內，因施用第一、二級毒品及詐欺案件，各經本院
    分別於94年7月14日、95年6月19日各判處有期徒刑1年、4月
    ，並合併定執行刑為有期徒刑1年3月後，又因施用第一級毒
    品案件，經本院於94年9月30日以94年度訴字第2634號判處
    有期徒刑1年確定，並接續執行，甫於96年8月19 日因假釋
    付保護管束期滿未經撤銷而執行完畢。詎仍未戒絕毒癮，復
    基於故意施用第一級毒品海洛因之犯意，於97年4月16日12
    時30分許，在位於臺中市之中國醫藥學院附設醫院廁所內，
    以打針注射方式施用第一級毒品海洛因1次。嗣於97年4月18
    日下午4時40分許，為警盤查後經其同意採尿送驗結果，其
    尿液呈海洛因陽性反應後，始查悉上情。
二、案經臺中市警察局第二分局報請臺灣臺中地方法院檢察署檢
    察官偵查起訴。
    理      由
一、被告甲○○於準備程序中，先就上開犯罪事實為有罪之陳述
    ，且所犯係死刑、無期徒刑、最輕本刑為三年以上有期徒刑
    以外之罪，經本院合議庭依刑事訴訟法第二百七十三條之一
    第一項之規定，裁定由法官一人獨任進行簡式審判程序，合
    先敘明。
二、上開犯罪事實，業據被告甲○○於偵查及本院審理時坦承不
    諱，且被告於前揭時、地為警查獲後，經警採其尿液送驗結
    果，確呈嗎啡（施用海洛因者會在其體內代謝為嗎啡成分殘
    留，並經由尿液排出）陽性反應，有中山醫學大學附設醫院
    檢驗科藥物檢測中心檢驗報告、尿液代號與真實姓名對照表
    各一份在卷可參，足徵被告前揭自白應屬實情，而堪予採信
    。按毒品危害防制條例已於92年7月9日修正、公布，並於公
    布後6個月施行，修正後之毒品危害防制條例對施用毒品者
    ，僅就「初犯」及「5年後再犯」2種情形，有其追訴條件之
    限制，即須於初犯經觀察、勒戒或強制戒治釋放後，5年內
    均無施用毒品之行為，始能認其前所實施之觀察、勒戒或強
    制戒治已足遮斷毒癮，而得於5年後再犯時，再予適用初犯
    之規定，重行觀察、勒戒等程序。倘5年內已經再犯，被依
    法追訴處罰，縱其第3次（或第3次以上）施用毒品之時間在
    初犯釋放5年以後，即與「5年後再犯」之情形有別，且因已
    於「5年內再犯」，顯見其再犯率甚高，原實施觀察、勒戒
    或強制戒治，已無法收其實效，而無5年戒斷期之存在，自
    無再經觀察、勒戒及強制戒治之必要，應由檢察官逕行起訴
    ，此有最高法院95年第7次刑事庭會議決定、最高法院95 年
    度臺非字第59號判決可資參照。本件被告其犯行固係在其所
    受強制戒治執行完畢釋放後5年後，然因被告既曾於強制戒
    治執行完畢釋放後5年內，再因施用毒品罪而經檢察官起訴
    處罰，此有刑案資料查註紀錄表、全國施用毒品案件紀錄表
    各乙份在卷可參，是被告前受強制戒治之處分，顯不足以遮
    斷其施用毒品之毒癮，無法收其實效，自非屬「5年後再犯
    」之情形，而應依毒品危害防制條第23條第2項規定，自仍
    應依法予以訴追。綜此，被告再犯毒品危害防制條例第10
    條第1項之罪，事證業臻明確，被告犯行至堪認定。
三、查海洛因係毒品危害防制條例第2條第2項第1 款所規定之第
    一級毒品，不得非法施用。核被告所為，係犯毒品危害防制
    條例第10條第1 項施用第一級毒品罪。被告為施用第一級而
    持有毒品之行為，其持有之行為為其後施用之行為所吸收，
    不另論罪。又被告因施用第一、二級毒品及詐欺案件，各經
    本院分別於94年7月14日、95年6月19日各判處有期徒刑1 年
    、4月，並合併定執行刑為有期徒刑1年3月後，又因施用第
    一級毒品案件，經本院於94年9月30日以94年度訴字第2634
    號判處有期徒刑1年確定，並接續執行，甫於96年8月19 日
    因假釋付保護管束期滿，未經撤銷保護管束而執行完畢，此
    有被告刑案資料查註紀錄表、臺灣高等法院被告前案紀錄表
    附卷可稽。其於徒刑執行完畢後五年內故意再犯本件有期徒
    刑以上之罪，為累犯，應依刑法第47條第1項之規定，加重
    其刑。爰審酌被告先前曾因施用毒品犯行接受觀察、勒戒、
    強制戒治及入監服刑，竟未能從中記取教訓，深切體認毒品
    危害己身健康之鉅，反而再次趁隙施用海洛因，顯見被告自
    制能力嚴重不足。被告於前案為警查獲後猶不思收斂，繼續
    施用毒品不輟，益徵其身染毒癮已深，而有接受相當期間監
    禁教化之必要，以促其及早矯正吸毒惡習；惟念及施用毒品
    固戕害個人健康至鉅，然就他人權益之侵害仍屬有限，及其
    犯罪目的、手段、犯罪後坦承犯行之態度等一切情狀，量處
    如主文所示之刑，以示懲儆。
據上論斷，應依刑事訴訟法第273條之1第1項、第299條第1 項前
段，毒品危害防制條例第10條第1 項，刑法第11條前段、第47條
第1項，判決如主文。
本案經檢察官乙○○到庭執行職務。
中    華    民    國    97    年    8    月    21    日
                  刑事第三庭  法  官   黃松竹
以上正本證明與原本無異。
如不服本判決，應於收受送達後10日內向本院提出上訴書狀（應
敘述具體理由並附繕本）。
上訴書如未敘述理由，應於上訴期間屆滿後20日內補提理由書於
本院。
                              書記官   黃毅皓
中    華    民    國    97    年    8     月    21    日
附錄本案論罪科刑法條
毒品危害防制條例第十條第一項
施用第一級毒品者，處六月以上五年以下有期徒刑。


司法院資訊處製作；財團法人民間司法改革基金會備份。
